最高法院刑事判決　　　　　　一○○年度台上字第五六一二號
上　訴　人　郭治宏
上列上訴人因違反毒品危害防制條例案件，不服台灣高等法院台
南分院中華民國一○○年七月二十七日第二審判決（一○○年度
上訴字第一○二號，起訴案號：台灣雲林地方法院檢察署九十九
年度偵字第三九六四號），提起上訴，本院判決如下：
    主  文
上訴駁回。
    理  由
按刑事訴訟法第三百七十七條規定，上訴於第三審法院，非以判
決違背法令為理由，不得為之。是提起第三審上訴，應以原判決
違背法令為理由，係屬法定要件。如果上訴理由書狀並未依據卷
內訴訟資料，具體指摘原判決不適用何種法則或如何適用不當，
或所指摘原判決違法情事，顯與法律規定得為第三審上訴理由之
違法情形，不相適合時，均應認其上訴為違背法律上之程式，予
以駁回。本件上訴意旨略以：(一)、案件之量刑及數罪併罰之定執
行刑，固屬事實審法院得依職權裁量之事項，惟仍應受比例原則
及公平原則之限制；原判決量處上訴人郭治宏應執行有期徒刑九
年二月，顯有不符比例原則及公平原則之違法。(二)、刑法第五十
九條係為避免刑罰過度僵化，而賦予法官酌量減輕之權，上訴人
始終坦承犯行，態度極佳，情輕法重，其犯罪情狀，應符合該條
之規定；然原判決就上訴人販賣第二級毒品及轉讓第一級毒品部
分，卻未依上開規定減輕其刑，僅寥寥數語敘明，自非允洽。(三)
、原判決就上訴人販賣第一級毒品部分，既認情堪憫恕，而依刑
法第五十九條規定減輕其刑，但就販賣第二級毒品及轉讓第一級
毒品部分，卻予排除，亦屬理由矛盾。(四)、原判決就審酌犯罪情
狀部分，未敘明各事項之具體情形，另有關上訴人之知識程度及
生活狀況等情，均未詳加調查、審慎斟酌，自有理由欠備，且量
刑失其依據之違法云云。惟查原判決撤銷第一審不當之判決，改
判仍論處上訴人如原判決附表一、二、三所示各累犯罪刑。已詳
敘認定犯罪事實之依據及憑以認定之理由。並對上訴人販賣第一
級毒品部分，如何應依刑法第五十九條酌減其刑；販賣第二級毒
品及轉讓第一級毒品部分，如何不予酌減其刑；均已依據卷內資
料予以說明。從形式上觀察，原判決並無任何違背法令之處。查
刑之量定，係事實審法院得依職權自由裁量之事項，原判決已以
行為人之責任為基礎，並審酌刑法第五十七條各款所列情狀，且
未逾越法定刑度，即不得遽指為違法。上訴意旨置原判決之論敘
於不顧，徒對原審量刑之職權行使，任意指摘，難謂已符合首揭
法定上訴要件。其上訴違背法律上之程式，應予駁回。
據上論結，應依刑事訴訟法第三百九十五條前段，判決如主文。
中    華    民    國  一○○  年    十    月   十二   日
                      最高法院刑事第十庭
                          審判長法官  陳  世  淙  
                                法官  陳  東  誥  
                                法官  何  菁  莪  
                                法官  施  俊  堯  
                                法官  洪  曉  能  
本件正本證明與原本無異
                                      書  記  官  
中    華    民    國  一○○  年    十    月   十三   日
                                                       s